臺灣板橋地方法院刑事判決　　　　　　　100年度訴字第830號
公　訴　人　臺灣板橋地方法院檢察署檢察官
被　　　告　黃東杰
指定辯護人　吳天明　本院公設辯護人
上列被告因毒品危害防制條例案件，經檢察官提起公訴（100 年
度偵字第4835號），本院判決如下：
    主  文
黃東杰明知為禁藥而轉讓，處有期徒刑陸月，緩刑年，並應依
執行檢察官指示之期限內向公庫支付新臺幣拾萬元。扣案之MDMA
壹顆（驗餘淨重零點貳肆陸玖公克）及現金新臺幣肆佰伍拾元均
沒收之。
    事  實
一、黃東杰明知MDMA（即亞甲基雙氧甲基安非他命，俗稱搖頭丸
    ），係行政院衛生署公告查禁之禁藥，亦為毒品危害防制條
    例第2 條第2 項第2 款列管之第二級毒品，不得持有、轉讓
    ，竟基於供自己施用之目的，於民國100 年1 月28日22時許
    ，在臺北市○○路附近之「JUMP」酒吧內，向姓名年籍不詳
    、綽號「阿瑞」之成年男子，以每顆新臺幣（下同）450 元
    之價格，同時購入MDMA2 顆及第三級毒品4-甲基甲基卡西酮
     (即4-methylmethcathinone 、Mephedrone）2 顆暨非屬列
    管毒品之氯安非他命（Chloroamphetamine ）1 顆，另同時
    以4000元之價格向「阿瑞」購入第三級毒品愷他命（即Keta
    mine）1 包（淨重約5 公克），預備供己施用而持有之。嗣
    於100 年1 月28日23時許，黃東杰之室友溫勃淮利用電腦設
    備透過網際網路連結至「UT網際空間北部男同志聊天室」網
    站（http://sf2 47.fl.com.tw/），以「臺北- 三重小聚hi
    有地」之暱稱，與不特定網友聊天，並邀集該聊天室上不特
    定網友前往其與黃東杰位在新北市○○區○○街158 巷16號
    住所，一同舉辦同志轟趴派對，適成年人林柏翰上網瀏覽前
    開訊息與溫勃淮聯絡，並於翌（29）日凌晨1 時許，前往前
    揭黃東杰住處內，林柏翰為求助興，乃詢問黃東杰有無搖頭
    丸，黃東杰遂基於轉讓第二級毒品MDMA之犯意，以每顆450
    元之價格，轉讓MDMA1 顆（淨重0. 286公克，警方查獲後送
    驗時取樣0.0021公克，驗餘淨重0. 2839 公克）予林柏翰，
    林柏翰同時交付上開款項450 元予黃東杰（溫勃淮未參與黃
    東杰購買上開毒品及轉讓予林柏翰之行為）。嗣警方上網巡
    邏發現前情，以「臺北-danny」之暱稱與溫勃淮對談，並於
    100 年1 月29日凌晨2 時11分許，至上址經黃東杰、溫勃淮
    同意搜索後，當場查獲黃東杰、林柏翰、溫勃淮等人，並在
    黃東杰身上扣得其所有之上開MDMA1 顆（淨重0.249 公克，
    警方查獲後送驗取樣0.0021公克，驗餘淨重0.2469公克）、
    4- 甲 基甲基卡西酮2 顆、氯安非他命1 顆、愷他命3 瓶及
    愷他命1 包（全部愷他命共淨重4. 869公克，警方查獲後送
    驗取樣0.0005公克，驗餘淨重4.8685公克；黃東杰係將原購
    得之上開愷他命1 包，將部分分裝入上開3 個瓶子內）及先
    前林柏翰所交付之現金450 元，另在林柏翰身上扣得黃東杰
    轉讓之上開MDMA1 顆，而查悉上情（黃東杰購入上開毒品後
    ，尚未施用，即為警查獲）。
二、案經新北市政府警察局三重分局移送臺灣板橋地方法院檢察
    署檢察官偵查起訴。
    理  由
壹、程序方面：
一、證人林柏翰於警詢時之陳述，無證據能力：
    按被告以外之人於審判外之言詞或書面陳述，除法律有規定
    者 外，不得作為證據；又被告以外之人於檢察事務官、司
    法警察官或司法警察調查中所為之陳述，與審判中不符時，
    其先前之陳述具有較可信之特別情況，且為證明犯罪事實存
    否所必要者，得為證據，刑事訴訟法第159 條第1 項、第15
    9條之2 分別定有明文。查證人林柏翰於警詢時之陳述，屬
    審判外之陳述，辯護人爭執其證據能力，且與其本院審理時
    具結證述之內容未盡相符，無證據顯示其於警詢時之證言具
    有較可信之特別情況，並不具備刑事訴訟法第159 條之2所
    定之可信性及必要性之要件，因認上開證人於警詢時之證言
    無證據能力。
二、證人林柏翰於偵查中之陳述，無證據能力：
    按「證人具結前，應告以具結之義務及偽證之處罰。」、「
    對於不令具結之證人，應告以當據實陳述，不得匿、飾、增
    、減。」刑事訴訟法第187 條第1 項、第2 項定有明文。查
    偵卷第65頁雖附有證人林柏翰於100 年1 月29日出具之結文
    1 紙，惟卷附檢察官100 年1 月29日訊問筆錄記載到庭之林
    柏翰係以被告之身分應訊，檢察官未諭知林柏翰以證人身分
    應訊，更未對林柏翰告以具結之義務及偽證之處罰，有該訊
    問筆錄在卷可稽（見偵卷第63、64頁）。是檢察官所踐行訊
    問證人林柏翰之程序違背上開規定，應無證據能力。
三、本件認定犯罪事實所引用之下列證據資料（包含文書證據等
    ），均非公務員違背法定程序所得，且被告及檢察官、辯護
    人於本院審理終結前就下列證據資料之證據能力，均表示無
    意見而不爭執，且卷內之文書證據，亦無刑事訴訟法第159
    條之4 之顯有不可信之情況，或不得作為證據之情形，則依
    刑事訴訟法第159 條之5 之規定，本件認定犯罪事實所引用
    之供述證據，均有證據能力，至其餘非屬供述證據部分，查
    亦無違法取得之情事存在，皆具證據能力，合先敘明。
貳、實體事項
一、上揭事實，業據被告黃東杰於本院準備程序及審理時供承不
    諱；證人林伯翰於本院審理時亦具結證稱：扣案之450 元係
    伊交付被告，且警察在伊手中扣得之搖頭丸1 顆亦係被告交
    給伊的等語（見本院審判筆錄第9 頁），又警方於100 年1
    月29日凌晨2 時11分許，在黃東杰位在新北市○○區○○街
    158 巷16號住所，當場查獲黃東杰、林柏翰、溫勃淮等人時
    ，在黃東杰身上扣得上開MDMA1 顆、4-甲基甲基卡西酮2 顆
    、氯安非他命1 顆、愷他命3 瓶及愷他命1 包（全部愷他命
    共淨重4.869 公克，警方查獲後送驗取樣0.0005公克，驗餘
    淨重4.8685公克；黃東杰係將原購得之上開愷他命1 包，將
    部分分裝入上開3 個瓶子內）及先前林柏翰所交付之現金
    450 元，另在林柏翰身上扣得黃東杰剛所轉讓之MDMA1 顆（
    淨重0.286 公克、取樣0.0021公克、驗餘淨重0.2839公克）
    等情，並有交通部民用航空局航空醫務中心100 年2 月16日
    航藥鑑字第1000625 號、100 年2 月16日航藥鑑字第
    1000623 號毒品鑑定書各1 紙在卷可憑（見偵卷第56、67頁
    ），足認被告自白與事實相符，本件事證明確，被告犯行洵
    堪認定，應依法論科。
二、證人林柏翰雖於本院審理時證稱：「（問：在警察搜索之前
    ，你有無跟被告買什麼東西？）我因為好奇，所以才去問他
    威而剛效力為何，我是否可以跟他買一顆，我用450 元跟他
    買，他收受後就交付一顆藥丸給我，是我到了之後三、四十
    分鐘」「（問：根據被告在準備程序中承認當時你是用450
    元跟他買一顆搖頭丸，並且他也當場交付一顆搖頭丸給你，
    與你於警詢、檢察官偵查中所言不符，有何意見？）黃東杰
    問我有沒有需要東西，我向黃東杰說我需要威而剛，黃東杰
    說他有，就用450 元賣給我」「（問：你交付給黃東杰的45
    0 元包含那些東西）威而剛一顆而已」「（問：警察在被告
    身上扣得450 元，是否你交付給被告？）是」「我有跟他要
    威而剛，有向他購買的行為，MDMA是被告有提及，我因為好
    奇跟他拿來看看。」「（問：警察在你手上扣得的那一顆，
    究竟是被告賣給你的威而剛或是被告交給你看看的搖頭丸？
    ）是被告交給我看看的搖頭丸」「（問：那麼被告賣給你的
    那顆威而剛的下落？）警察來搜索時，也把我身上的威而剛
    拿走了。」證人林柏翰翻異其於警詢及偵查中之供詞，改稱
    其係向被告購買威而剛云云，惟此與被告於本院準備程序及
    審理時自白以450 元轉讓搖頭丸1 顆等物予林柏翰等情不符
    ，且證人林柏翰於警詢及檢察官偵查時均未提及向被告購買
    威而剛之情事，而被告於警詢、檢察官偵查時、本院準備程
    序中均未提及交付威而剛予林柏翰之事，足見證人林柏翰於
    本院審理時之證述，係迴護被告之詞，不足採信。
三、按安非他命類藥品業經行政院衛生署分別以68年7 月7 日衛
    署藥字第221433號及69年12月8 日衛署藥字第301124號公告
    列入藥物藥商管理法第16條第1 款（即現行藥事法第22條第
    1 項第1 款）之禁藥管理，不准登記藥品且禁止使用在案；
    嗣於79年10月9 日雖再以衛署藥字第904142號公告列入麻醉
    藥品管理條例（現行管制藥品管理條例）第2 條第4 款所定
    之「化學合成類麻醉藥品」管理，並明定於管制藥品管理條
    例第3 條所指「管制藥品」（即藥事法第11條之管制藥品）
    及毒品危害防制條例第2 條之第二級毒品，但上開列入藥事
    法禁藥之管理迄今並未解除，是轉讓屬安非他命類之MDMA之
    行為，同受毒品危害防制條例第8 條第2 項之轉讓第二級毒
    品罪及藥事法第83條第1 項之轉讓禁藥罪之規範，而毒品危
    害防制條例第8 條第6 項另規定，轉讓毒品達一定數量者，
    加重其刑至2 分之1 ，其標準由行政院定之。依上開法律明
    文授權之規定，98年11月20日修正之「轉讓毒品加重其刑之
    數量標準」第2 條規定：「轉讓毒品達一定數量者，加重其
    刑至2 分之1 ，其標準如下：……二、第二級毒品：淨重10
    公克以上。……前項所稱淨重，指除去包裝後之毒品重量。
    」經查，本件被告轉讓安非他命類MDMA予證人林柏翰之數量
    為1 顆，淨重為0.286 公克，驗餘淨重為0.2839公克，此有
    交通部民用航空局航空醫務中心100 年2 月16日航藥鑑字第
    1000623 號毒品鑑定書在卷可稽（見偵卷第67頁），未達上
    開加重法定刑之標準，復以毒品危害防制條例第8 條第2 項
    係於92年7 月9 日總統令修正公布，並於93年1 月9 日施行
    ，該條項之轉讓第二級毒品罪之法定最重本刑為有期徒刑5
    年，被告既無法定加重其刑之事由，已如上述，而藥事法第
    83條第1 項之轉讓禁藥罪，係於93年4 月21日修正公布，同
    年月23日施行，其法定最重本刑為有期徒刑7 年，2 者相較
    ，藥事法之處罰為後法且法定刑較重，依法條競合關係，應
    適用較重之後法論以藥事法第83條第1 項之轉讓禁藥罪。
四、核被告所為，係犯藥事法第83條第1 項之轉讓禁藥罪。其轉
    讓前持有第二級毒品MDMA之低度行為，為轉讓之高度行為所
    吸收，不另論罪。另警方在被告身上查獲持有之MDMA1 顆，
    尚未施用，其持有為轉讓MDMA之行為所吸收，不另論罪。又
    被告雖於偵審中均自白犯罪，但藥事法並無轉讓禁藥者，於
    偵審中自白應減輕其刑之特別規定，自無割裂適用毒品危害
    防制條例第17條第2 項減輕其刑之餘地。公訴意旨認被告係
    涉犯毒品危害防制條例第4 條第2 項之販賣第2 級毒品罪嫌
    ，係以被告之供述、證人林柏翰於警詢及檢察官偵查時之證
    述、證人溫勃淮於警詢及檢察官偵查時之證詞、扣押筆錄、
    扣押物品目錄表、「UT網際空間北部男同志聊天室」聊天內
    容列印資料2 紙及警方用MSN 聊天系統以暱稱「danny 」與
    溫勃淮所使用之暱稱「小小凜」聊天紀錄2紙 、100 年2 月
    16日航藥鑑字第1000623 號交通部民用航空局航空醫務中心
    毒品鑑定書為憑，因認被告交付MDMA與證人林柏翰係出於營
    利之意圖，雖非無據。惟按「所謂販賣行為，須以營利之意
    思而販入或賣出，方足構成（最高法院67年臺上字第2500號
    及69臺上字第1675號判例參照）。倘於有償讓與他人之初，
    係基於營利之意思，並已著手實施（如兜售等），而因故無
    法高於購入原價出售，最後不得不以原價或低於原價讓與他
    人時，仍屬販賣行為。苟始終無營利之意思，縱以原價或低
    於原價有償讓與他人，即難謂為販賣行為，僅得以轉讓禁藥
    罪論處。」此有最高法院84年度第3 次刑事庭會議決議及91
    年度臺上字第1443號判決要旨可資參照。至行為人有無營利
    之意圖，或是否低買高賣而為圖利，自應依證據認定之，且
    無論為直接證據或間接證據，均須達於通常一般之人均不致
    有所懷疑，而得確信其真實之程度，始得據為有罪之認定，
    若其關於被告是否犯罪之證明未能達此程度，而有合理之懷
    疑存在，致使無從形成有罪之確信，根據「罪證有疑，利於
    被告」之證據法則，即不得據為不利被告之認定（最高法院
    76年臺上字第4986號判例意旨參照）。經查被告自警詢、偵
    查及本院審理時始終否認有營利之意圖，並陳稱：其以每顆
    450 元之價格轉讓予證人林柏翰之MDMA 1 顆 ，係其以每顆
    450 元之價格向該綽號「阿瑞」之成年男子一次購買5 顆而
    來，並未從中轉售牟利等語在卷，證人林柏翰於檢察官偵查
    時亦陳稱，黃東杰以450 元一顆賣給伊，至於他有無賺錢伊
    不知道等語。此外，並無積極證據證明被告轉讓予證人林柏
    翰之MDMA，係其以低於每顆450 元之價格所購入。是以，被
    告辯稱其係依照購入成本每顆450 元之價格，轉讓MDMA1 顆
    予林柏翰，並未從中獲利等語，非無可採。公訴人認被告此
    部分所為涉犯毒品危害防制條例第4 條第2項 之販賣第二級
    毒品罪嫌，尚屬無據。本院復查無被告有營利意圖之積極證
    據。準此，尚難遽認被告有販賣MDMA之營利意圖。惟販賣行
    為與轉讓行為，其基本社會事實同一，爰依法變更檢察官起
    訴書所引應適用之法條，就被告前開犯行論以藥事法第83條
    第1 項之轉讓禁藥罪。
五、爰審酌被告素行、因一時失慮而轉讓禁藥與他人，衡其犯罪
    動機、犯罪目的、犯罪手段、犯罪所生危害、所轉讓禁藥之
    數量僅1 顆、犯後坦承犯行之態度等一切情狀，量處如主文
    所示之宣告刑。查被告黃東杰前未曾因故意犯罪受有期徒刑
    以上刑之宣告，有臺灣高等法院被告全國前案紀錄表1 件可
    稽，其因一時失慮而罹刑典，經此次偵審程序及刑之宣告後
    ，應能知所警惕，信無再犯之虞，因認對其所宣告之刑以暫
    不執行為適當，爰依刑法第74條第1 項第1 款之規定併予宣
    告緩刑3 年，以啟自新，惟考量其犯行對社會仍有危害，爰
    依刑法第74條第2 項第4 款規定，諭知其應依執行檢察官指
    示之期限內向公庫支付新臺幣10萬元，以資警惕。
六、警方在被告黃東杰身上扣得之MDMA1 顆（驗餘淨重0.2469公
    克），雖係毒品危害防制條例所規範之第二級毒品，惟按法
    律之適用應一體適用，不得分割適用，本件既論以被告違反
    藥事法之轉讓禁藥罪，則關於沒收亦應認MDMA係屬藥事法所
    規定之違禁物，爰依刑法第38條第1 項第1 款之規定沒收之
    。扣案之現金450 元，係被告黃東杰犯罪所得之物，爰依刑
    法第38條第1 項第3 款宣告沒收。至於在證人林柏翰身上扣
    得之MDMA1 顆（淨重0.286 公克、驗餘淨重0.2839公克），
    係被告轉讓予證人林柏翰所有，應於證人林伯翰所犯持有第
    二級毒品案件中宣告沒收銷燬，不應於本案被告所犯之罪宣
    告沒收銷燬（參照最高法院98年台上字第1223號判決意旨）
    。另扣案第三級毒品愷他命3 瓶及愷他命1 包（共淨重4.86
    9 公克、驗餘淨重4.8685公克）係被告供自己施用而販入，
    與本案之犯罪事實無關，無從於本案宣告沒收。
七、據上論斷，應依刑事訴訟法第299 條第1 項前段、第300 條
    ，藥事法第83條第1 項，刑法11條、第38條第1 項第1 款、
    第3 款、第74條第1 項第1 款、第2 項第4 款，判決如主文
    。
本案經檢察官郭峻豪到庭執行職務。
中    華    民    國    100    年    6    月    14    日
                  刑事第三庭審判長法  官  樊季康
                                  法  官  連雅婷
                                  法  官  陳伯厚
上列正本證明與原本無異。
如不服本判決，應於判決送達後10日內敘明上訴理由，向本院提
出上訴狀 (應附繕本) ，上訴於臺灣高等法院。其未敘述上訴理
由者，應於上訴期間屆滿後20日內向本院補提理由書「切勿逕送
上級法院」。
                                  書記官  高建華
中    華    民    國   100    年    6     月    21    日
附錄論罪科刑法條全文：
藥事法第83條
明知為偽藥或禁藥，而販賣、供應、調劑、運送、寄藏、牙保、
轉讓或意圖販賣而陳列者，處 7 年以下有期徒刑，得併科新臺
幣 5 百萬元以下罰金。
犯前項之罪，因而致人於死者，處 7 年以上有期徒刑，致重傷
者，處 3 年以上 12 年以下有期徒刑。
因過失犯第 1 項之罪者，處 2 年以下有期徒刑、拘役或科新臺
幣 30 萬元以下罰金。
第 1 項之未遂犯罰之。